【裁判字號】    97,台上,2104
【裁判日期】    970522
【裁判案由】    違反槍砲彈藥刀械管制條例
【裁判全文】
最高法院刑事判決            九十七年度台上字第二一○四號
上  訴  人  台灣高等法院台中分院檢察署檢察官
被      告  甲○○
上列上訴人因被告違反槍砲彈藥刀械管制條例案件，不服台灣高
等法院台中分院中華民國九十七年三月十八日第二審更審判決（
九十六年度上更(一)字第七八號，起訴案號：台灣台中地方法院檢
察署九十一年度偵字第一九二八九號），提起上訴，本院判決如
下：
    主  文
原判決撤銷，發回台灣高等法院台中分院。
    理  由
本件原判決以公訴意旨略以：被告甲○○於民國九十年間，在美
國購得具殺傷力美國ＣＲＯＳＭＡＮ廠製ＨＢ１７型口徑四點五
mm制式空氣槍一支，竟於九十一年六月間未經本國主管機關許可
，將上開槍枝藏匿於包裹中，利用郵寄包裹之方式，運輸上開槍
枝至國內。嗣於同月十九日，上開槍枝郵寄運送至台中市英才郵
局時，經台中關稅局查驗後發現，始悉上情，因認被告涉犯槍砲
彈藥刀械管制條例第八條第一項之運輸空氣槍罪嫌。但經審理結
果，認為不能證明被告犯罪，因而維持第一審諭知被告無罪之判
決，駁回檢察官在第二審之上訴，固非無見。
惟查：(一)、原判決以上開扣案空氣槍送請內政部警政署刑事警察
局（下稱刑事警察局）鑑驗時，經實際試射三發鋼珠結果，雖其
單位面積動能已達殺傷力之程度，但該槍為四點五㎜口徑，刑事
警察局卻以直徑約六公釐、重量約零點八八公克之鋼珠為試射彈
丸；而上開空氣槍另經法務部調查局（下稱調查局）以三發直徑
四點五㎜之鉛質氣槍子彈試射結果，其單位面積動能均未達認定
殺傷力之標準，而謂「應以法務部鑑定書記載之鑑定結果為可採
」，並據為上開空氣槍不具殺傷力之判斷基礎（見原判決第三頁
第七行至次頁第二四行）。然刑事警察局九十二年十二月九日刑
鑑字第○九二○二一五四八九號函已載稱前揭槍彈鑑定書所載彈
丸之直徑及重量係誤植，並敘明更正後試射彈丸之直徑、重量、
動能及單位面積等數據（見上訴卷第十四頁）。則該局先前所提
出之鑑定書內容有關試射彈丸之直徑、重量、動能及單位面積等
既屬錯誤，即應以經更正後之各該鑑驗數據作為有無殺傷力之判
斷資料。惟原判決論斷上開空氣槍有無殺傷力時，仍以刑事警察
局更正前誤植之試射彈丸直徑等數據為審認之依據，其基此所為
之論述自難謂無證據上理由矛盾之違誤。(二)、原判決雖依憑調查
局九十六年四月十八日調科參字第○九六○○一五七六九○號函
所載「壓桿空氣槍正常使用方式為每次射擊僅壓拖板一次，依試
射實施結果多次壓縮確能增加發射彈頭威力，惟其終非通常使用
之方法；任何機械裝置製作時均有其強度限制，本案空氣槍如經
常以多次壓縮方式操作發射，將會影響其使用壽命，又如經以超
限多次壓縮，認膛炸發生前該槍枝氣室會先從非金屬材質部分爆
破裂開洩出氣體」等內容，論敘「本案法務部調查局鑑定本件槍
枝是否具有殺傷力，既亦認須將本件槍枝壓縮次數至臨屆（界）
槍枝零件損壞之極限，始能測出槍枝是否具有殺傷力，因此不能
以法務部調查局僅壓縮該槍枝四次，而認定其鑑定不正確」（見
原判決第六頁第一至七行及第十二至十六行）。惟調查局上開覆
函僅謂「如『經常以多次』壓縮方式操作發射，將會影響其使用
壽命」、「如經以『超限多次』壓縮，認膛炸發生前該槍枝氣室
會先從非金屬材質部分爆破裂開洩出氣體」，似未指稱「須將本
件槍枝壓縮次數至臨界槍枝零件損壞之極限，始能測出槍枝是否
具有殺傷力」，原判決此部分之論述，與卷證資料已難謂合。又
調查局就上開空氣槍單位面積動能之鑑驗，係以彈速測定儀於槍
口前方二公尺處測得平均彈丸速度為據，而刑事警察局則取槍口
距第一電光柵為五十公分、兩光電柵距二百公分之距離為基準；
且調查局就上開空氣槍茍以多次壓縮方法而為使用時，研判超限
多次壓縮會發生膛炸，但刑事警察局卻認壓縮次數達一極限後其
氣缸內之空氣壓力即不增加，應不致於產生膛炸之現象。原判決
就前揭二鑑定機關所採不同之鑑驗基準及所為相互歧異之鑑定意
見，究竟何者始稱正確？並未進一步深入究明或函請中央警察大
學等學術相關或其他專業鑑定機關再為上開空氣槍有無殺槍力之
鑑驗，即遽認調查局所為猶待釐清之鑑定為可採納，並據為有利
被告之判斷，自有調查未盡之違誤。檢察官上訴意旨指摘原判決
不當，非無理由，應認仍有發回更審之原因。
據上論結，應依刑事訴訟法第三百九十七條、第四百零一條，判
決如主文。
中    華    民    國  九十七  年    五    月  二十二  日
                      最高法院刑事第七庭
                          審判長法官  謝  俊  雄
                                法官  魏  新  和
                                法官  吳  信  銘
                                法官  徐  文  亮
                                法官  韓  金  秀
      本件正本證明與原本無異
                                      書  記  官
中    華    民    國  九十七  年    五    月  二十三  日
                                                    Ａ


司法院資訊處製作；財團法人民間司法改革基金會備份。
